臺灣臺南地方法院柳營簡易庭民事判決
111年度營簡字第168號
原      告  張李金蓮
            張世武  
            張世文  
被      告  葉晋維  

            天佑通運有限公司

上  一  人
法定代理人  程長吉  
共      同
訴訟代理人  林彥廷律師
上列當事人間請求侵權行為損害賠償事件，原告就本院110年度
交簡字第3442號(原案號：本院109年度交訴字第227號)過失致死
案件提起附帶民事訴訟，經本院刑事庭以110年度交重附民字第3
2號裁定移送前來，本院柳營簡易庭於民國111年5月17日言詞辯
論終結，判決如下：
    主    文
一、原告之訴及假執行聲請均駁回。
二、訴訟費用由原告負擔。
    事實及理由
一、原告張世武經合法通知，無正當理由，未於言詞辯論期日到
    場，核無民事訴訟法第386條所列各款情形，爰依被告之聲
    請，由其一造辯論而為判決。
二、原告起訴主張：
  ㈠被告葉晋維於民國108年8月30日凌晨4時52分許，駕駛被告天
    佑通運有限公司（下稱天佑公司）所有車牌號碼000-0000號
    營業聯結車(下稱系爭A車)沿國道1號公路由北往南方向行駛
    ，於駛至國道1號公路南向288.5公里處(下稱系爭地點)時，
    因疏未注意車前狀況，不慎自後方追撞由訴外人張俊童所駕
    違規倒車之車牌號碼0000-00號自小客車(下稱系爭B車)，致
    張俊童受有胸部創傷、左側枷鏈胸之傷害(下稱系爭傷害)，
    而於送醫到院前死亡(下稱系爭事故)。
  ㈡原告張李金蓮為張俊童之配偶，原告張世武、張世文為張俊
    童之子，因系爭事故受有下列損害，爰依民法第184條第1項
    前段、第191條之2前段、第193條、第195條第1項、第3項規
    定，向被告葉晋維請求侵權行為損害賠償。又被告葉晋維受
    僱於被告天佑公司，依民法第188條第1項前段規定，被告間
    應連帶負損害賠償責任。
  ㈢原告因系爭事故所受損害如下：
  ⒈喪葬費新臺幣(下同)500,000元：
　　張俊童死亡後，原告張李金蓮為進行張俊童之喪葬事宜，而
    支出500,000元之喪葬費。
  ⒉精神慰撫金18,000,000元(原告張李金蓮、張世武、張世文各
    6,000,000元)：
　　原告與張俊童感情和睦，因被告葉晋維之過失駕駛行為致張
    俊童死亡而受有極大精神痛苦，爰各請求6,000,000元之精
    神慰撫金。
  ㈣並聲明：
　⒈被告應連帶給付原告張李金蓮6,500,000元，及自起訴狀繕本
    送達翌日起至清償日止，按週年利率百分之5計算之利息。
　⒉被告應連帶給付原告張世武6,000,000元，及自起訴狀繕本送
    達翌日起至清償日止，按週年利率百分之5計算之利息。
　⒊被告應連帶給付原告張世文6,000,000元，及自起訴狀繕本送
    達翌日起至清償日止，按週年利率百分之5計算之利息。
　⒋原告願供擔保，請准宣告假執行。
三、被告則以：
  ㈠於本院109年度交訴字第227號刑事案件程序中，已委請國立
    成功大學就系爭事故發生之原因為鑑定，鑑定結果為被告葉
    晋維之肇事責任比例介於百分之5至百分之15間，而張俊童
    之肇事責任比例則介於百分之85至百分之95間，以中間值為
    計算標準，被告葉晋維、張俊童就系爭事故之肇事責任比例
    應分別為百分之10、百分之90，張俊童就系爭事故之發生乃
    與有過失，應負擔百分之90之過失責任比例。
  ㈡原告雖因系爭事故喪偶、喪父，而受有一定程度之精神痛苦
    ，然依事件情節，原告請求之精神慰撫金數額顯屬過高，請
    求鈞院職權核定適當之慰撫金數額。
　㈢被告葉晋維前已賠償原告100,000元，原告並已領取強制汽車
    責任險保險金2,000,000元，此部分應自原告請求之金額中
    予以扣除，被告無庸再對原告為賠償。
  ㈣並聲明：原告之訴駁回。
四、得心證之理由：
  ㈠對於被告葉晋維受僱於被告天佑公司，於上開時間駕駛系爭A
    車，於駛至系爭地點時，疏未注意車前狀況，不慎追撞張俊
    童所駕系爭B車，致張俊童受有系爭傷害而亡，而生系爭事
    故，被告葉晋維對此已賠償原告張李金蓮、張世武、張世文
    各33,334元、33,333元、33,333元，原告張李金蓮、張世武
    、張世文已分別領取強制汽車責任險保險金666,667元、666
    ,666元、666,667元等情，為兩造所不爭執，堪信為真實。
  ㈡因故意或過失，不法侵害他人之權利者，負損害賠償責任；
    汽車、機車或其他非依軌道行駛之動力車輛，在使用中加損
    害於他人者，駕駛人應賠償因此所生之損害，民法第184條
    第1項前段、第191條之2前段分別定有明文。又受僱人因執
    行職務，不法侵害他人之權利者，由僱用人與行為人連帶負
    損害賠償責任，亦為同法第188條第1項前段所明定。經查，
    被告葉晋維駕駛被告天佑公司之系爭A車，於上開時、地未
    注意車前狀況之駕駛行為，對於系爭事故發生，自具有過失
    ，原告依前揭規定，請求被告就張俊童之死亡結果負連帶損
    害賠償責任，要屬有據。
  ㈢茲就原告請求賠償項目及金額審酌如下：
　⒈喪葬費部分
　　原告張李金蓮雖主張伊為張俊童支出喪葬費500,000元等語
    ，惟此部分未見原告張李金蓮提出任何證據以實其說，且原
    告張李金蓮於111年5月17日言詞辯論期日中陳稱：「我們是
    虔誠的基督徒，因為我們有長期的捐獻，教會有幫忙我們處
    理葬儀的事宜，沒有另外收費，但我們也提不出收據。」可
    知教會處理張俊童之殯葬事宜並未向原告等人收取費用，難
    認原告張李金蓮確實有此部分喪葬費用之支出。是原告張李
    金蓮請求被告連帶賠償喪葬費用500,000元，要屬無據。
　⒉精神慰撫金部分
　　按關於慰撫金之多寡，應以被害人精神上所受之苦痛為準據
    ，亦應審酌被害人之地位、家況及加害人之地位，俾資為審
    判之依據，故應就兩造之身份、職業、教育程度、財產及經
    濟狀況，用以判斷非財產上損害之慰撫金數額。查張俊童因
    被告葉晋維上開不法侵害行為而亡，死亡時為74歲，原告張
    李金蓮為被害人張俊童之配偶，而原告張世武、張世文為被
    害人張俊童之子，今遭逢此變故，頓失至親，哀痛逾恆，在
    身心上自均受有相當大之痛苦，精神上確實受有痛苦，原告
    依民法第195條第1項前段、同條第3項規定，請求被告連帶
    給付精神慰撫金，自屬有據。又原告張李金蓮109年度所得
    為204,412元，名下財產價值合計為2,546,507元；原告張世
    武109年度所得為0元，名下財產價值合計為727,912元；原
    告張世文109年度所得為1,010,324元，名下財產價值合計為
    2,786,091元；被告葉晋維109年度所得為0元，名下財產價
    值合計為0元，有原告、被告葉晋維稅務電子閘門財產所得
    調件明細表附卷為憑。本院斟酌上開情狀，並斟酌兩造之經
    濟狀況暨考量原告間與張俊童生前依存關係之緊密程度，認
    原告張李金蓮、張世武、張世文得請求之精神賠償各以3,00
    0,000元、2,000,000元、2,000,000元為適當，逾此部分之
    請求，尚嫌過高，不應准許。
  ⒊綜上，原告張李金蓮、張世武、張世文得請求被告連帶賠償
    之金額，分別為3,000,000元、2,000,000元、2,000,000元
    。
  ㈣損害之發生或擴大，被害人與有過失者，法院得減輕賠償金
    額或免除之，民法第217條第1項定有明文。就間接被害人是
    否承擔直接被害人之與有過失，因間接被害人之權利，亦係
    基於侵權行為發生而來，依公平原則，應有民法第217條與
    有過失之適用。經查，系爭事故乃被告葉晋維駕駛系爭A車
    未注意車前狀況，追撞其前方駕駛系爭B車之張俊童所生，
    被告葉晋維自具有過失，然張俊童駕駛系爭B車，亦有在國
    道1號公路車道上違規倒車之過失，而同為肇事原因，本院
    乃審酌張俊童、被告葉晋維肇事原因之輕重，認張俊童、被
    告葉晋維各應負擔百分之90、百分之10之過失責任。準此，
    張俊童對於系爭事故之發生既與有過失，原告依法自應承擔
    被害人張俊童之過失責任，而依過失相抵之法則，依比例減
    輕被告之賠償金額。是原告張李金蓮、張世武、張世文得請
    求被告連帶賠償之損害金額分別在300,000元、200,000元、
    200,000元(計算式：3,000,000元×0.1＝300,000元、2,000,0
    00元×0.1＝200,000元、2,000,000元×0.1＝200,000元)範圍內
    ，應予准許。
　㈤強制汽車責任保險法第32條規定，保險人依本法規定所為之
    保險給付，視為被保險人損害賠償金額之一部分；被保險人
    受賠償請求時，得扣除之。是被保險人受賠償請求時，得依
    上開規定扣除請求權人已領取之保險給付，乃係損害賠償金
    額算定後之最終全額扣除，故在被害人與有過失之情形，應
    先適用民法第217條第1項規定算定賠償額後，始有依上開規
    定扣除保險給付之餘地。如於請求賠償之金額中先予扣除保
    險給付，再為過失相抵之計算，無異減少賠償義務人所得扣
    除之強制汽車責任保險給付額，當非上開規定之本意，最高
    法院104年度台上字第1743號判決可資參照。查原告張李金
    蓮、張世武、張世文於系爭事故後已分別領取強制汽車責任
    險保險金666,667元、666,666元、666,667元為兩造所不爭
    執，依上開說明，自應於原告得請求被告賠償之金額中扣除
    ，然因原告張李金蓮、張世武、張世文於過失相抵後，僅分
    別得對被告請求300,000元、200,000元、200,000元，經扣
    除其受領之上開保險金666,667元、666,666元、666,667元
    後，均已不得再向被告請求任何金額。
五、從而，原告依民法第184條第1項前段、第191條之2前段、第
    193條、第195條第1項、第3項、第188條第1項前段規定，請
    求被告連帶負侵權行為損害賠償責任，因強制汽車責任保險
    法之補償已超越原告對被告請求之金額，原告不得再向被告
    請求損害賠償，原告上開主張，為無理由，應予駁回。又原
    告之訴既經駁回，其假執行之聲請即失所依據，應併予駁回
    。
六、本件為刑事附帶民事訴訟，而由本院刑事庭移送民事庭，依
    刑事訴訟法第504條第2項之規定，免納裁判費，且至本件言
    詞辯論終結時，亦未發生其他訴訟費用支出，故無從確定訴
    訟費用之數額。惟本院依民事訴訟法第78條規定，仍應諭知
    訴訟費用之負擔，以備將來如有訴訟費用發生時，得以確定
    其數額，併予敘明。
七、據上論結，本件原告之訴為無理由，依民事訴訟法第436條
    第2項、第385條第1項前段、第78條，判決如主文。
中　　華　　民　　國　　111 　年　　6 　　月　　7 　　日
                  臺灣臺南地方法院柳營簡易庭
                              法  官  陳協奇
以上正本係照原本作成。
被告如不服本判決，應於送達後20日內，向本院提出上訴狀並表明上訴理由，如於本判決宣示後送達前提起上訴者，應於判決送達後20日內補提上訴理由書（須附繕本）。如委任律師提起上訴者，應一併繳納上訴審裁判費。　　　　　　　　　　　　　　
中　　華　　民　　國　　111 　年　　6 　　月　　7 　　日
　　　　　　　　　　　　　　　書記官  洪季杏